【裁判字號】    98,易,2102
【裁判日期】    980826
【裁判案由】    業務侵占
【裁判全文】
臺灣臺中地方法院刑事判決          98年度易字第2102號
公  訴  人  臺灣臺中地方法院檢察署檢察官
被      告  甲○○
                    國民
上列被告因業務侵占案件，經檢察官提起公訴（97年度偵字第20
420號），被告於準備程序中就被訴事實為有罪之陳述，經告以
簡式審判之旨，並聽取意見後，本院合議庭裁定由受命法官依法
獨任進行簡式審判程序判決如下：
    主  文
甲○○犯業務侵占罪，累犯，處有期徒刑捌月。
    事  實
一、甲○○素行不佳，前曾犯詐欺、重利、竊盜等罪，其中於民
    國（下同）93年間所觸犯詐欺罪，經臺灣高等法院臺中分院
    以93年度上易字第1580號刑事判決判處有期徒刑6月，如易
    科罰金，以銀元300元折算1日確定，並於94年11月22日因縮
    短刑期執行完畢，詎仍不知悔改。甲○○自95年4月間起至9
    6年11月間止，受僱於址設臺中市西屯區福上巷174之1號之
    均好企業有限公司（以下簡稱均好公司，負責人為乙○○）
    擔任業務人員，負責推銷產品及收取客戶款項之業務，為從
    事業務之人。甲○○竟意圖為自己不法之所有，且基於反覆
    、延續侵占其當時為均好公司所收取客戶帳款之單一行為決
    意，於其任職均好公司期間，利用職務之便，先後於如附表
    所示之密接時間內，向如附表所示之客戶，收取各該客戶所
    欲給付予均好公司之帳款後，未繳回均好公司，並以變易持
    有為所有之意思，接續予以侵占入己，合計侵占金額為新臺
    幣（下同）13萬7561元。嗣經乙○○發現甲○○繳款情形異
    常，對帳後，始悉上情。
二、案經均好公司訴請臺灣臺中地方法院檢察署檢察官偵查起訴
    。
    理  由
一、按除被告所犯為死刑、無期徒刑、最輕本刑為三年以上有期
    徒刑之罪或高等法院管轄第一審案件者外，於前條第一項程
    序進行中，被告先就被訴事實為有罪之陳述時，審判長得告
    知被告簡式審判程序之旨，並聽取當事人、代理人、辯護人
    及輔佐人之意見後，裁定進行簡式審判程序，刑事訴訟法第
    二百七十三條之一第一項定有明文。本件被告所犯係死刑、
    無期徒刑、最輕本刑為三年以上有期徒刑以外之罪，其於準
    備程序中就被訴事實為有罪之陳述，且經審判長告知被告簡
    式審判程序之旨，並聽取公訴人及被告之意見後，本院合議
    庭認為適宜而裁定由受命法官獨任進行簡式審判程序，合先
    敘明。
二、現行刑事訴訟法為保障被告之反對詰問權，排除具有虛偽危
    險性之傳聞證據，以求實體真實之發現，於該法第一百五十
    九條第一項明定被告以外之人於審判外之言詞或書面陳述，
    除法律有規定者外，不得作為證據。是被告以外之人於審判
    外之陳述，除有同條第二項之除外情形，或符合同法第一百
    五十九條之一至第一百五十九條之五，或其他法律有特別規
    定得為證據之情形者外，自不採為論罪之依據。簡式審判程
    序，貴在審判程序之簡省便捷，檢察官指出之證據方法，只
    要被告及辯護人無異議，即可使用，縱或是被告以外之人在
    審判外之陳述，亦得作為證據，是刑事訴訟法第一百五十九
    條第二項規定；「法院以簡式審判程序，不適用之」；第二
    百七十三條之二規定：「簡式審判程序之證據調查，不受第
    一百五十九條第一項…規定之限制」，是於簡式審判程序，
    有關傳聞證據之證據能力限制規定自無適用之餘地，合先敘
    明。
三、訊據被告甲○○對於上揭事實坦承不諱，核與告訴代表人乙
    ○○所指訴及證人即三立和商店之負責人鄭炳榮於偵查中所
    證述之情節相符，並有均好公司之估價單、被告甲○○侵占
    均好公司帳款明細、被告甲○○九十六年十月二十四日借款
    單、被告甲○○所簽發面額七萬元發票日是九十六年十月二
    十四日本票一張、九十八年五月四日所製作被告甲○○任職
    期間侵占款項明細表一份等在卷足資佐證，足認被告甲○○
    自白，核與事實相符，堪予採信，事證至臻明確，被告甲○
    ○犯行洵堪認定。
四、被告甲○○受告訴人之聘僱擔任業務人員，兼負有為告訴人
    收取客戶帳款之權限，為從事業務之人無訛，其將因業務上
    之關係所收取而持有之款項侵占入己，核其所為，應係犯刑
    法第336條第2項之業務侵占罪。被告出於1個侵占犯意之決
    定，利用為告訴人代收款項而迭次向告訴人之客戶收取帳款
    之機會，屢將所持有之款項侵占入己，乃達成其同一犯罪之
    各個舉動，事實上有不可分離之密接關係，而持續侵害同一
    法益（即侵害告訴人之法益），於犯罪行為完畢之前，雖其
    各個舉動與業務侵占罪之構成要件均相符，但被告主觀上應
    皆係以各個舉動為其全部犯罪行為之一部，且客觀上亦係在
    密切之時地實施，則在刑法評價上，視為數個舉動之接續施
    行，而包括以一行為予以評價，較為合理，是各應屬法律概
    念之一行為，應僅成立接續犯之實質上一罪。被告甲○○前
    曾於93年間觸犯詐欺罪，經臺灣高等法院臺中分院以93年度
    上易字第1580號刑事判決判處有期徒刑6月，如易科罰金，
    以銀元300元折算1日確定，並於94年11月22日因縮短刑期執
    行完畢，此有台灣台中地方法院檢察署刑案資料查註紀錄表
    一份在卷可按，五年以內再故意犯本件有期徒刑以上之罪，
    為累犯，應依刑法第四十七條第一項規定加重其刑。爰審酌
    被告甲○○犯罪之動機、目的、手段、品行不佳，詳如前述
    ，此有台灣台中地方法院檢察署刑案資料查註紀錄表一份在
    卷可按、所生危害及犯罪後坦認罪愆，頗具悔意，然犯罪後
    迄今仍未與告訴人達成民事和解等一切情狀，量處如主文所
    示之刑，以資懲儆。至於起訴書原另起訴被告侵占蛋捲禮盒
    1批（價值2056元）部分，業經被告否認，及告訴代表人乙
    ○○當庭表示此部份非被告所侵占在案，並經公訴人更正此
    部份犯罪事實應予刪除，併予敘明。
據上論斷，應依刑事訴訟法第二百九十九條第一項前段、第二百
七十三條之一第一項、刑法第三百三十六條第二項、第四十七條
第一項、刑法施行法第一條之一第一項、第二項前段，判決如主
文。
中    華    民    國    98    年    8     月    26    日
                            刑事第四庭法  官  洪俊誠
以上正本證明與原本無異。
如不服本判決，應於判決收受送達後10日內向本院提出上訴狀，
上訴於臺灣高等法院臺中分院（並應敘述具體上訴理由及檢附繕
本）。上訴書狀如未敘述上訴理由，應於上訴期間屆滿後20日內
補提上訴理由書於本院（均須按他造當事人之人數附具繕本）「
切勿逕送上級法院」。
                                      書記官  蕭榮峰
中    華    民    國    98    年    8     月    26    日
附錄論罪科刑實體法條文：
刑法第335條（普通侵占罪）：
意圖為自己或第三人不法之所有，而侵占自己持有他人之物者，
處五年以下有期徒刑、拘役或科或併科一千元以下罰金。
（罰金部份業經刑法施行法第一條之一第二項前段提高30倍為新
台幣3萬元）
前項之未遂犯罰之。
刑法第336條（公務公益侵占罪、業務侵占罪）：
對於公務上或因公益所持有之物，犯前條第一項之罪者，處一年
以上七年以下有期徒刑，得併科五千元以下罰金。
（罰金部份業經刑法施行法第一條之一第二項前段提高30倍為新
台幣15萬元）
對於業務上所持有之物，犯前條第一項之罪者，處六月以上五年
以下有期徒刑，得併科三千元以下罰金。
（罰金部份業經刑法施行法第一條之一第二項前段提高30倍為新
台幣9萬元）
前二項之未遂犯罰之。
刑法施行法第一之一條（95年06月14日修正）：
中華民國九十四年一月七日刑法修正施行後，刑法分則編所定罰
金之貨幣單位為新臺幣。
九十四年一月七日刑法修正時，刑法分則編未修正之條文定有罰
金者，自九十四年一月七日刑法修正施行後，就其所定數額提高
為三十倍。但七十二年六月二十六日至九十四年一月七日新增或
修正之條文，就其所定數額提高為三倍。
附表：
┌──┬──────────┬──────┬─────┐
│編號│客戶名稱            │收款時間    │收取款項  │
├──┼──────────┼──────┼─────┤
│ １ │大順便利商店        │96年7月間   │1597元    │
├──┼──────────┼──────┼─────┤
│ ２ │瑞達商行            │96年6、7月間│2萬738元  │
├──┼──────────┼──────┼─────┤
│ ３ │尚展商行            │96年6月間   │7996元    │
├──┼──────────┼──────┼─────┤
│ ４ │99便利商店          │96年6、7月間│1萬893元  │
├──┼──────────┼──────┼─────┤
│ ５ │大肚鄉農會          │96年7月間   │7624元    │
├──┼──────────┼──────┼─────┤
│ ６ │吉豐商行            │96年6、7月間│1萬240元  │
├──┼──────────┼──────┼─────┤
│ ７ │龍井鄉農會          │96年1~7月間 │3萬9478元 │
├──┼──────────┼──────┼─────┤
│ ８ │三立和商店          │96年4月間   │退貨蛋捲禮│
│    │                    │            │盒1批     │
├──┼──────────┼──────┼─────┤
│ ９ │柑仔店便利店        │96年7月間   │1496元    │
├──┼──────────┼──────┼─────┤
│ １０ │億大商店            │96年6、7月間│5589元    │
├──┼──────────┼──────┼─────┤
│  │新庄R（1店）        │96年7月間   │1332元    │
├──┼──────────┼──────┼─────┤
│  │佳明商店            │96年6月間   │2330元    │
├──┼──────────┼──────┼─────┤
│  │永成商店            │96年5~7月間 │5746元    │
├──┼──────────┼──────┼─────┤
│  │多多商店            │96年5~7月間 │6037元    │
├──┼──────────┼──────┼─────┤
│  │新庄R（2店）        │96年6、7月間│2136元    │
├──┼──────────┼──────┼─────┤
│  │好好便利商店        │96年6、7月間│1911元    │
├──┼──────────┼──────┼─────┤
│  │元益商行            │96年6、7月間│4518元    │
├──┼──────────┼──────┼─────┤
│  │榮峰行              │96年6、7月間│7900元    │
└──┴──────────┴──────┴─────┘


司法院資訊處製作；財團法人民間司法改革基金會備份。
